【裁判字號】    95,交聲,338
【裁判日期】    950622
【裁判案由】    違反道路交通管理處罰條例聲明異議
【裁判全文】
臺灣臺北地方法院交通事件裁定         95年度交聲字第338號
    原處分機關  臺北市交通事件裁決所
    異議人即
    受處分人    甲○○
上列異議人即受處分人因違反道路交通管理處罰條例案件，對於
臺北市交通事件裁決所於民國九十一年五月二十日所為如附表編
號一所示處分、九十四年八月三十所為如附表號編二至十八所示
處分聲明異議，本院裁定如下：
    主  文
異議駁回。
    理  由
一、按受處分人不服道路交通管理處罰條例第八條所定主管機關
    所為之處罰者，得於接到裁決書之翌日起二十日內，向管轄
    地方法院聲明異議，道路交通管理處罰條例第八十七條第一
    項定有明文。又依道路交通管理處罰條例第八十七條規定向
    管轄法院聲明異議之期間，自裁決送達之翌日起算，並得依
    法扣除在途期間；交通法庭認聲明異議不合法律上之程式，
    且無從補正，或其異議權已喪失者，應以裁定駁回之，道路
    交通案件處理辦法第十二條、第十八條亦分別定有明文。
二、次按處理違反道路交通管理事件，有關文書送達之規定，依
    行政程序法之規定。又送達於應受送達人之住居所、事務所
    或營業所為之；於應送達之處所不獲會晤應受送達人時，得
    將文書付與有辦別事理能力之同居人、受僱人或應送達處所
    之接收郵件人員；送達，不能依前二條規定為之者，得將文
    書寄存送達地之地方自治或警察機關，並作送達通知書兩份
    ，一份黏貼於應受送達人住居所、事務所、營業所或其就業
    處所門首，另一份交由鄰居轉交或置於該送達處所信箱或其
    他適當位置，以為送達；前項情形，由郵政機關為送達者，
    得將文書寄存於送達地之郵政機關；寄存機關自收受寄存文
    書之日起，應保存三個月；當事人應為送達之處所不明者，
    行政機關得依申請，准為公示送達。無人為公示送達之申請
    者，行政機關為避免行政遲延，認為有必要時，得依職權命
    為公示送達。當事人變更其送達之處所而不向行政機關陳明
    ，致有應為送達之處所不明之情形，行政機關得依職權命為
    公示送達；公示送達應由行政機關保管送達之文書，而於行
    政機關公告欄黏貼公告，告知應受送達人得隨時領取；並得
    由行政機關將文書或其節本刊登政府公報或新聞紙；公示送
    達自前條公告之日起，其刊登政府公報或新聞紙者，自最後
    刊登之日起，經二十日發生效力，違反道路交通管理事件統
    一裁罰標準及處理細則第五條、行政程序法第七十二條第一
    項前段、第七十三條第一項、第七十四條、第七十八條、第
    八十條、第八十一條分別定有明文。而違反道路交通管理事
    件統一裁罰標準及處理細則，由內政部於九十年五月三十日
    修正公布，依修正前之第五條規定「處理違反道路交通管理
    事件，有關文書送達之程序，準用刑事訴訟法送達之規定。
    」則舉發單位以掛號郵寄而不能達到者，依刑事訴訟法第五
    十九條第二款規定，得為公示送達。惟上述處理細則修正後
    之第五條則規定「處理違反道路交通管理事件，有關文書送
    達之規定，依行政程序法之規定。」從而，舉發單位依行政
    程序法第六十八條第三項之送達方法以掛號郵寄而不能達到
    者，亦得依同法第七十八條之規定為公示送達（參照臺灣高
    等法院九十一年庭長法律問題研討會研究意見）。
三、經查：
（一）本件原處分機關係於民國九十一年五月二十日將如附表編
      號一所示之北市裁三字第裁00－000000000號
      裁決書送交郵政機關以掛號郵寄方式，投遞至異議人上揭
      車籍登記地址即斯時異議人之戶籍地址「臺北市○○區○
      ○路三十九巷二號三樓」，惟遭郵政機關以遷移新址不明
      退回，原處分機關即依行政程序法之規定於九十一年十月
      三日登報完成公示送達程序，此有上開裁決書、裁決書交
      寄大宗掛號函件回執、退件信封、九十一年十月三日出版
      之臺北市政府公報九十一年冬字第三期第二頁之臺北市政
      府交通局九十一年九月二十三日北市交裁字第０九一三一
      二四八五００號公告、臺北市政府交通局公示送達證書影
      本各一份在卷可證，揆諸前揭說明，原處分機關送達程序
      於法並無不合，而上開裁決書於九十一年十月三日登報公
      示送達，經二十日（即同年十月二十三日）即已發生合法
      送達之效力，則異議期間應自九十一年十月二十三日之翌
      日起算至九十一年十一月十二日屆滿，乃異議人遲至九十
      五年三月三十日始提出聲明異議狀，有聲明異議狀影本上
      臺北市交通事件裁決所九十五年三月三十日收狀戳記在卷
      足憑，異議人顯逾二十日之法定期間始提出異議，是其此
      部分聲明異議不合法律上之程式且無從補正，自應予以駁
      回。
（三）再關於原處分機關係於九十四年八月三十日將如附表號編
      二至十八所示之裁決書共十七份，經交郵政機關以掛號郵
      寄方式，向異議人斯時位於「臺北市○○區○○路三十七
      巷一弄一號四樓之九」之住所為送達，因未獲會晤應受送
      達人本人，亦無同居人、受僱人或應受送達處所得接收郵
      件人員等予以受領，方於九十四年九月十二日將該送達文
      書寄存於臺北市○○路古亭郵局（第三十支局），並作送
      達通知書二份，一份黏貼於應受送達人門首，一份置於該
      受送達處所信箱或其他適當位置，以為送達，此有原處分
      機關九十五年四月六日北市裁四字第０九五三二八一七八
      ００號函（移送書）所附之送達證書影本一紙在卷可考，
      而本件異議人即受處分人甲○○確已於送達前之九十三年
      十二月二十一日即將其戶籍地址自臺北市○○區○○路三
      十九巷二號三樓之原車籍資料登記之汽車所有人地址，遷
      入此為寄存送達之臺北市○○區○○路三十七巷一弄一號
      四樓之九之現住所，此有法務部戶役政連結作業系統查詢
      結果二份在卷可稽，再參以異議人為本件異議時所陳報之
      住所地亦為該址無訛，有該異議狀影本一份可按，均足見
      異議人斯時之住所係在該經送達之地址，則依前開規定意
      旨及說明，此如附表編號二至十八所示十七件裁決書業已
      依行政程序法第七十四條規定就異議人斯時之住所為合法
      寄存送達，縱令受處分人並未前往領取該通知書，仍自寄
      存之日起發生送達之效力。而異議人住所在本院所在地之
      臺北市中正區，無需扣除在途期間，是其二十日之異議期
      間應自九十四年九月十二日之翌日起算至九十四年十月三
      日（期間之末日即十月二日為星期日，應以次日代之）屆
      滿，乃異議人卻遲至九十五年三月三十日始提出聲明異議
      狀，有上開異議狀上九十五年三月三十日收狀戳記為憑，
      是異議人提出此部分聲明異議，亦因逾二十日之法定期間
      ，顯然不合法律上之程式，且屬無從補正之事項，就此亦
      應予以駁回。
（三）至於本件異議人即受處分人甲○○雖如上述，早於九十三
      年十二月二十一日即將其戶籍地址自臺北市○○區○○路
      三十九巷二號三樓之原車籍資料登記之汽車所有人地址，
      遷入臺北市○○區○○路三十七巷一弄一號四樓之九之現
      住所，有法務部戶役政連結作業系統查詢結果二份可考，
      但依道路交通安全規則第二十三條第一項規定，汽車所有
      人地址如有變更，應向公路監理機關辦理登記，本件異議
      人既已變更新址，卻迄未向公路監理機關辦理變更車籍資
      料登記，則本件如附表編號二至十八所示裁決書記載汽車
      所有人地址雖以前揭原車籍資料登記之「臺北市○○區○
      ○路三十九巷二號三樓」，尚非無憑，僅係就實際送達地
      址在經查明係前述遷移新址而無應送達處所不明之情形下
      ，仍就所查得該址為送達，自無礙於上開如附表編號二至
      十八所示裁定已生合法送達效力之認定，亦予敘明。
四、綜上所述，本件上開異議顯然均不合法律上之程式，且無從
    命補正，自非合法，應予駁回。爰依道路交通案件處理辦法
    第十八條前段，裁定如主文。
中    華    民    國    95    年    6     月    22    日
                  臺灣臺北地方法院交通法庭
                          法  官  林麗真
上正本證明與原本無異。
如不服本裁定，應於收受送達後五日內向本院提出抗告狀。
                          書記官  蕭承信
中    華    民    國    95    年    6     月    23    日
附表：
┌──┬─────────────────────────────┐
│編號│       裁        決        書        內        容         │
├──┼─────────────────────────────┤
│一  │裁決書字號：北市裁三字第裁00－000000000號                 │
│    │原舉發通知單號碼：北市監一字第202021126號                 │
│    │違規時間：90年7月18日                                     │
│    │應到案日期：90年8月20日前                                 │
│    │違規地點：無                                              │
│    │違規事實：不依限期參加定期檢驗                            │
│    │違規法條：道路交通管理處罰條例第17條第1項                 │
│    │裁罰內容：罰鍰新臺幣（下同）一千四百元，並註銷牌照、責令檢│
│    │          驗                                              │
├──┼─────────────────────────────┤
│二  │裁決書字號：北市裁四字第裁22－CNP123097號                 │
│    │原舉發通知單號碼：北縣警交字第CNP123097號                 │
│    │違規時間：92年7月9日20時13分                              │
│    │應到案日期：92年10月12日前                                │
│    │違規地點：臺北縣三重市○○○路                            │
│    │違規事實：在道路收費停車處所停車不依規定繳費              │
│    │違規法條：道路交通管理處罰條例第56條第1項第11款           │
│    │裁罰內容：罰鍰一千二百元                                  │
├──┼─────────────────────────────┤
│三  │裁決書字號：北市裁四字第裁22－1A0000000號                 │
│    │原舉發通知單號碼：北市交停字第1A0000000號                 │
│    │違規時間：92年5月20日9時30分                              │
│    │應到案日期：92年7月16日前                                 │
│    │違規地點：寧波西街                                        │
│    │違規事實：在道路收費停車處所停車不依規定繳費              │
│    │違規法條：道路交通管理處罰條例第56條第1項第11款           │
│    │裁罰內容：罰鍰一千二百元                                  │
├──┼─────────────────────────────┤
│四  │裁決書字號：北市裁四字第裁22－1A0000000號                 │
│    │原舉發通知單號碼：北市交停字第1A0000000號                 │
│    │違規時間：92年5月6日9時48分                               │
│    │應到案日期：92年6月28日前                                 │
│    │違規地點：南昌路                                          │
│    │違規事實：在道路收費停車處所停車不依規定繳費              │
│    │違規法條：道路交通管理處罰條例第56條第1項第11款           │
│    │裁罰內容：罰鍰一千二百元                                  │
├──┼─────────────────────────────┤
│五  │裁決書字號：北市裁四字第裁22－1A0000000號                 │
│    │原舉發通知單號碼：北市交停字第1A0000000號                 │
│    │違規時間：92年3月3日11時4分                               │
│    │應到案日期：92年4月26日前                                 │
│    │違規地點：寧波西街                                        │
│    │違規事實：在道路收費停車處所停車不依規定繳費              │
│    │違規法條：道路交通管理處罰條例第56條第1項第11款           │
│    │裁罰內容：罰鍰一千二百元                                  │
├──┼─────────────────────────────┤
│六  │裁決書字號：北市裁四字第裁22－1A0000000號                 │
│    │原舉發通知單號碼：北市交停字第1A0000000號                 │
│    │違規時間：92年2月17日9時10分                              │
│    │應到案日期：92年3月23日前                                 │
│    │違規地點：復興南路一段                                    │
│    │違規事實：在道路收費停車處所停車不依規定繳費              │
│    │違規法條：道路交通管理處罰條例第56條第1項第11款           │
│    │裁罰內容：罰鍰一千二百元                                  │
├──┼─────────────────────────────┤
│七  │裁決書字號：北市裁四字第裁22－1A0000000號                 │
│    │原舉發通知單號碼：北市交停字第1A0000000號                 │
│    │違規時間：91年9月10日15時30分                             │
│    │應到案日期：91年11月2日前                                 │
│    │違規地點：師大路                                          │
│    │違規事實：在道路收費停車處所停車不依規定繳費              │
│    │違規法條：道路交通管理處罰條例第56條第1項第11款           │
│    │裁罰內容：罰鍰一千二百元                                  │
├──┼─────────────────────────────┤
│八  │裁決書字號：北市裁四字第裁22－COA001347號                 │
│    │原舉發通知單號碼：北縣警交字第COA001347號                 │
│    │違規時間：91年7月17日18時35分                             │
│    │應到案日期：91年9月10日前                                 │
│    │違規地點：臺北縣中和市○○街                              │
│    │違規事實：在道路收費停車處所停車不依規定繳費              │
│    │違規法條：道路交通管理處罰條例第56條第1項第11款           │
│    │裁罰內容：罰鍰一千二百元                                  │
├──┼─────────────────────────────┤
│九  │裁決書字號：北市裁四字第裁22－1A0000000號                 │
│    │原舉發通知單號碼：北市交停字第1A0000000號                 │
│    │違規時間：91年3月1日11時45分                              │
│    │應到案日期：91年4月25日前                                 │
│    │違規地點：師大路                                          │
│    │違規事實：在道路收費停車處所停車不依規定繳費              │
│    │違規法條：道路交通管理處罰條例第56條第1項第11款           │
│    │裁罰內容：罰鍰一千二百元                                  │
├──┼─────────────────────────────┤
│十  │裁決書字號：北市裁四字第裁22－CG0000000號                 │
│    │原舉發通知單號碼：北縣警交字第CG0000000號                 │
│    │違規時間：90年4月18日0時10分                              │
│    │應到案日期：90年6月18日前                                 │
│    │違規地點：永和市○○○路（堤頂道路）保福路底              │
│    │違規事實：汽車及重型機車行車超速二十公里以下              │
│    │違規法條：道路交通管理處罰條例第40條第1項                 │
│    │裁罰內容：罰鍰二千一百元                                  │
├──┼─────────────────────────────┤
│十一│裁決書字號：北市裁四字第裁22－1A0000000號                 │
│    │原舉發通知單號碼：北市交停字第1A0000000號                 │
│    │違規時間：90年4月12日9時35分                              │
│    │應到案日期：90年5月20日前                                 │
│    │違規地點：光復南路                                        │
│    │違規事實：在劃有黃線路段停車                              │
│    │違規法條：道路交通管理處罰條例第56條第1項第4款            │
│    │裁罰內容：罰鍰一千二百元                                  │
├──┼─────────────────────────────┤
│十二│裁決書字號：北市裁四字第裁22－CG0000000號                 │
│    │原舉發通知單號碼：北縣警交字第CG0000000號                 │
│    │違規時間：90年3月18日22時32分                             │
│    │應到案日期：90年5月20日前                                 │
│    │違規地點：永和市○○○路（堤頂道路）保福路底              │
│    │違規事實：汽車及重型機車行車超速二十公里以下              │
│    │違規法條：道路交通管理處罰條例第40條第1項                 │
│    │裁罰內容：罰鍰二千一百元                                  │
├──┼─────────────────────────────┤
│十三│裁決書字號：北市裁四字第裁22－1A0000000號                 │
│    │原舉發通知單號碼：北市交停字第1A0000000號                 │
│    │違規時間：90年3月6日8時15分                               │
│    │應到案日期：90年5月12日前                                 │
│    │違規地點：光復南路                                        │
│    │違規事實：在設有計費器停車位停車不繳費                    │
│    │違規法條：道路交通管理處罰條例第56條第1項第10款           │
│    │裁罰內容：罰鍰一千二百元                                  │
├──┼─────────────────────────────┤
│十四│裁決書字號：北市裁四字第裁22－CG0000000號                 │
│    │原舉發通知單號碼：北縣警交字第CG0000000號                 │
│    │違規時間：90年3月3日22時44分                              │
│    │應到案日期：90年5月16日前                                 │
│    │違規地點：永和市○○○路（堤頂道路）保福路底              │
│    │違規事實：汽車及重型機車行車超速二十公里以下              │
│    │違規法條：道路交通管理處罰條例第40條第1項                 │
│    │裁罰內容：罰鍰二千一百元                                  │
├──┼─────────────────────────────┤
│十五│裁決書字號：北市裁四字第裁22－CG0000000號                 │
│    │原舉發通知單號碼：北縣警交字第CG0000000號                 │
│    │違規時間：90年2月3日23時57分                              │
│    │應到案日期：90年4月8日前                                  │
│    │違規地點：永和市○○○路（堤頂道路）保福路底              │
│    │違規事實：汽車及重型機車行車超速二十公里以下              │
│    │違規法條：道路交通管理處罰條例第40條第1項                 │
│    │裁罰內容：罰鍰二千一百元                                  │
├──┼─────────────────────────────┤
│十六│裁決書字號：北市裁四字第裁22－CO0000000號                 │
│    │原舉發通知單號碼：北縣警交字第CO0000000號                 │
│    │違規時間：90年2月1日8時43分                               │
│    │應到案日期：90年2月16日前                                 │
│    │違規地點：中和市○○路                                    │
│    │違規事實：在禁止臨時停車處所停車                          │
│    │違規法條：道路交通管理處罰條例第56條第1項第1款            │
│    │裁罰內容：罰鍰一千二百元                                  │
├──┼─────────────────────────────┤
│十七│裁決書字號：北市裁四字第裁22－1A0000000號                 │
│    │原舉發通知單號碼：北市交停字第1A0000000號                 │
│    │違規時間：89年12月7日15時20分                             │
│    │應到案日期：90年1月12日前                                 │
│    │違規地點：敦化北路                                        │
│    │違規事實：在劃有紅線路段停車                              │
│    │違規法條：道路交通管理處罰條例第56條第1項第1款            │
│    │裁罰內容：罰鍰一千二百元                                  │
├──┼─────────────────────────────┤
│十八│裁決書字號：北市裁四字第裁22－CG0000000號                 │
│    │原舉發通知單號碼：北縣警交字第CG0000000號                 │
│    │違規時間：89年2月1日10時03分                              │
│    │應到案日期：89年4月23日前                                 │
│    │違規地點：三峽鎮○○路○段148號前                         │
│    │違規事實：汽車及重型機車行車超速二十公里以上              │
│    │違規法條：道路交通管理處罰條例第40條第1項                 │
│    │裁罰內容：罰鍰二千四百元                                  │
└──┴─────────────────────────────┘


司法院資訊處製作；財團法人民間司法改革基金會備份。
